【裁判字號】    98,易,708
【裁判日期】    980818
【裁判案由】    毀棄損壞等
【裁判全文】
臺灣彰化地方法院刑事判決               98年度易字第708號
公  訴  人  臺灣彰化地方法院檢察署檢察官
被      告  丙○○
                    另案於臺灣彰化監獄彰化分監執行中
上列被告因業務過失傷害等案件，經檢察官提起公訴（98年度偵
緝字第346號、98年度偵字第4780號、4900號），本院判決如下
：
    主  文
丙○○從事業務之人，因業務上之過失傷害人，處拘役肆拾日，
如易科罰金，以新臺幣壹仟元折算壹日。又損壞他人之汽車烤漆
，足以生損害於他人，處拘役貳拾日，如易科罰金，以新臺幣壹
仟元折算壹日。又公然侮辱人，處罰金新臺幣仟元，如易服勞
役，以新臺幣壹仟元折算壹日。關於拘役部分，應執行拘役伍拾
日。
    事  實
一、丙○○曾因誣告案件，經本院以97年度訴字第2871號判處有
    期徒刑5 月確定（現在執行中，故不構成累犯），其係計程
    車司機，平時以駕駛營業小客車為生，為從事駕駛業務之人
    。其於民國97年12月4 日中午，駕駛車牌號碼121 －EN號營
    業小客車沿彰化縣彰化市○○路由北往南方向行駛。於當日
    中午12時20分許，行經該路與旭光路189 巷之無號誌之交岔
    路口時，原應注意車輛行經無號誌交岔路口時，應減速慢行
    ，作隨時停車準備，又依當時情形，天候晴，為日間自然光
    線，柏油路面乾燥無缺陷，無障礙物，視距良好，並無不能
    注意之情事，竟疏於注意及此，貿然駛入該交岔路口，適有
    丁○○騎乘車牌號碼NOQ —515 號重型機車附載蔡雨岑，沿
    旭光路189 巷由東往西方向行駛，並行至上揭無號誌之交岔
    路口時，亦疏未注意，少線道車輛應暫停讓多線道車先行，
    貿然前行該交岔路口，使其機車車頭與丙○○所駛小客車之
    左前車角發生碰撞，丁○○因撞擊力道力過大而彈落在小客
    車車蓋上，再撞上擋風玻璃，因而受有右側脛骨幹骨折、右
    內外踝骨骨折等傷害。
二、丙○○曾與同為計程車司機甲○○發生爭執，對甲○○心生
    不滿，於98年2 月8 日晚間9 時18時分許，發現甲○○將其
    使用之車牌號碼938 —MG號營業小客車停放在員林車站前之
    計程車停車格後離去，竟基於損壞他人之物之犯意，趁甲○○不在之際，竟持不明之利器刮損甲○○上開車輛之行李箱
    蓋之烤漆（長約100公分），足生損害於甲○○。
三、丙○○又因故對計程車司機之乙○○心生不滿，於98年5 月
    15日晚間11時許，在不特定人得以共見共聞之員林車站前，
    基於公然侮辱之犯意，用手指指著乙○○並以台語侮辱稱「
    你老母在妓女戶在賺，眾人幹、幹你老母在眾人幹」等語，
    而公然侮辱乙○○。
四、案經丁○○告訴及甲○○、乙○○訴由彰化縣警察局員林分
    局報告臺灣彰化地方法院檢察署檢察官偵查後起訴。
    理  由
一、以下本案所引用被告以外之人於審判外之言詞或書面陳述，
    而不符合刑事訴訟法第159 條之1 至第159 條之4 之規定者
    ，均經本院於審理時當庭直接提示而為合法之調查，檢察官
    及被告均同意作為本案之證據，本院審酌前開證據作成或取
    得之狀況，均無非法或不當取證之情事，亦無顯不可信之情
    況，故認為適當而均得作為證據。是前開證據，依刑事訴訟
    法第159 條之5 之規定，均具有證據能力，先予敘明。
二、
(一)、關於過失傷害部分
 1. 上開事實，業經被告丙○○於本院審理中自白不諱，核與證
    人即告訴人丁○○於偵訊中具結證述內容相符，並有道路交
    通事故現場圖、道路交通事故調查報告表 (一)( 二)各1 份
    、酒精測定紀錄表2 紙、現場照片10張、財團法人彰化基督
    教醫院診斷證明書等附卷足憑，核屬相符，被告上揭自白與
    事實相符，應堪採信。
 2. 再按行車速度，依速限標誌或標線之規定，無速限標誌或標
    線者，行經設有彎道、坡路、狹路、狹橋、隧道、學校、醫
    院標誌之路段、道路施工路段、泥濘或積水道路、無號誌之
    交岔路口及其他人車擁擠處所，或因雨霧致視線不清或道路
    發生臨時障礙，均應減速慢行，作隨時停車之準備，道路交
    通安全規則第93條第1 項第2 款訂有明文。經查，本案肇事
    時、地之狀況，並無使被告不能注意之情事，被告竟疏未注
    意，於駕駛前揭營業小客車行經肇地點，為前開疏於注意駕
    駛之行為，以致肇事而造成告訴人丁○○受傷，被告之駕駛
    行為應有過失，是告訴人之受傷與被告之過失行為間，顯具
    相當之因果關係。又按汽車行駛至行至無號誌或號誌故障而
    無交通指揮人員指揮之交岔路口，支線道車應暫停讓幹線道
    車先行。未設標誌、標線或號誌劃分幹、支線道者，少線道
    車應暫停讓多線道先行，道路交通安全規則第102 條第2 款
    訂有明文。告訴人騎乘上揭機車通過該交叉路口時，疏未注
    意，少線道車輛應暫停讓多線道車先，而貿然前行，以致兩
    車發生碰撞，依前揭說明，其亦有過失，且為肇事主因；另
    被告上揭過失行為，則為次要肇事因素。又告訴人丁○○雖
    就本案車禍之發生亦有過失，然亦不能因此解免被告應負之
    過失刑責，故被告就本案交通事故之發生所致告訴人丁○○
    受有上揭傷害確有過失，而臺灣省彰化縣區車輛行車事故鑑
    定委員會鑑定結果，亦與本院為相同認定，此有該會98年7
    月27日彰鑑字第0985 601620 號函檢附之鑑定意見書1 份在
    卷可參。從而，本案事證明確，被告之過失傷害犯行已堪認
    定。
(二)、關於毀損部分
    上揭事實，業經被告於本院審理中自白不諱，核與告訴人甲○○於警詢及偵查中指述情節相符，且證人即員警巫春泉於
    偵查中證述：其有會同被告與告訴人甲○○勘察監視器畫面
    ，畫面中的人確實是丙○○，丙○○經過甲○○車子後，手
    有抬起來，隨著身體帶過行李箱蓋上方，葉子板上的三道不
    是當天刮的，後行李箱那道才是當天刮的，漆有一點翹起來
    ，一看就知道是新的等語，再觀諸98年度偵緝字第346 號偵
    卷第8 頁至13頁所示之照片所示，告訴人甲○○所使用之營
    業小客車後行李箱之烤漆上確實有一條很長之刮痕等語，再
    依臺灣彰化地方法院檢察署之勘驗筆錄所示，該刮痕長約10
    0 公分等情，此外復有案發當時之監視器翻拍錄影光碟在卷
    可憑，故被告自白內容核與事實相符。是本件事證明確，被
    告犯行洵堪認定，應予依法論科。
(三)、關於公然侮辱部分
    訊據被告丙○○對於其於98年5 月15日晚間11時許，在員林
    車站前，有說過「你老母在妓女戶在賺、眾人幹，幹你老母
    在眾人幹」乙節供認不諱，惟否認有公然侮辱之犯行而辯稱
    ：其沒有指特定人辱罵，也沒有用手指指著乙○○云云。經
    查，上揭事實，業經告訴人乙○○於偵查中指述甚詳，且證
    人簡炳龍於偵查中證稱：「我們看到丙○○手指著乙○○，
    他如果不是針對乙○○為何要站在乙○○面前罵，他們兩人
    面對面，距離一公尺多等語」，且證人林茂濱於警詢中證述
    ：「案發當時我剛好到火車站公共廁所外，並與乙○○及簡
    炳龍在渠等計程車後方聊天，當時丙○○走到乙○○車子右
    側旁邊，並用手指指著乙○○一直辱罵三字經『幹你娘』，
    且一直大罵台語『你老母在妓女戶在賺，眾人幹』、『幹你
    老母在眾人幹』……」等語，互核上開告訴人乙○○、證人
    簡炳龍及林茂濱之證述情節均一致，故渠等證述內容應非臨
    訟杜編之詞，況且被告於98年5 月16日警詢中亦供述「（問
    乙○○指稱你於98年5 月15日23時許，在員林車站前之計程
    車停車格內，以台語罵他『你老母在妓女戶在賺，眾人幹』
    、『幹你老母在眾人幹』是否屬實？）我沒有當面講，沒也
    有看他，有其他司機問我乞丐今天收入多少，我稱跟你沒有
    關係，他（指乙○○）就到旁邊碎碎念，我才說『你老母在
    妓女戶在賺，眾人幹』、『幹你老母在眾人幹』等話，我沒
    有指名也沒有看到他們」，足證本件是被告不滿乙○○其旁
    邊碎碎念，才口出上開侮辱之言，故被告辯稱其說上開之言
    不是對針告訴人乙○○等語，顯係事後推諉卸責之詞，不足
    採信。末查，被告侮辱告訴人乙○○之地點是在員林車站之
    計程車之停車格處，該處為是不特定之多數人皆得以自由經
    過，均應屬不特定人或多數人得共聞共見之場所，而被告所
    言「你老母在妓女戶在賺，眾人幹、幹你老母在眾人幹」等
    語，依據社會通念，足以貶損他人之社會評價，有輕蔑他人
    、使人難堪之意，顯屬侮辱之言語，故被告在上開場所以前
    揭言詞辱罵告訴人時，顯係在不特定人或多數人得以共聞共
    見之狀態無訛，其公然侮辱之事實彰彰甚明。
三、按刑法上所謂業務，係指個人基於其社會地位繼續反覆所執
    行之事務，包括主要業務及其附隨之準備工作與輔助事務在
    內。此項附隨之事務，並非漫無限制，必須與其主要業務有
    直接、密切之關係者，始可包含在業務概念中，而認其屬業
    務之範圍（最高法院89年臺上字第8075號判例要旨參照）。
    經查，被告係為計程車司機，平日以駕駛營業小客車為生，
    駕駛車輛為其之主要業務，故其為從事業務之人，應無疑義
    。核被告上開所為，分別係犯刑法第284 條第2 項前段之業
    務過失傷害罪、刑法第354 條毀損他人物品罪及刑法第309
    條第1 項公然侮辱罪。被告上開3 次犯行，因行為手段互異
    ，應分論併罰。爰審酌被告平時以駕駛營業小客車為生，更
    應遵守交通規則，雖本次肇事之主要素因係告訴人丁○○，
    其為肇事之次要因素，然其犯後一度否認其犯行，實不足取
    ，又既然從事服務業，與他人接觸頻繁，應避免與他人發生
    衝突，遇有誤會，宜以合法理性之途徑解決，然竟口出惡言
    辱罵及毀損他人之物品，實屬不該，且迄未與告訴人達成民
    事和解，惟念及其犯罪動機、目的、手段、智識程度、所生
    危害及犯後態度等一切情狀，分別量處如主文所示之刑，關
    於拘役部分並定其應執行刑，並分別諭知易科罰金及易服勞
    役之折算標準，以資懲儆。
據上論斷，應依刑事訴訟法第299 條第1 項前段，刑法第284 條
第2 項前段、第309 條第1 項、第354 條、第51條第6 款、第41
條第1 項前段、第42條第3 項，刑法施行法第1 條之1 第1 項、
第2項 前段，判決如主文。
本案經檢察官鄭少到庭執行職務。
中    華    民    國    98    年    8     月    18    日
                  刑事第六庭          法  官   鮑慧忠
以上正本證明與原本無異。
如不服本判決應於收受判決後10日內向本院提出上訴書狀，並應
敘述具體理由；其未敘述上訴理由者，應於上訴期間屆滿後20日
內向本院補提理由書 (均須按他造當事人之人數附繕本)「 切勿
逕送上級法院」。
告訴人或被害人對於判決如有不服具備理由請求檢察官上訴者，
其上訴期間之計算係以檢察官收受判決正本之日期為準。
中    華    民    國    98    年    8     月    18    日
                                      書記官  陳秀娟
【附錄本案判決論罪科刑法條全文】：
刑法第284條
因過失傷害人者，處6 月以下有期徒刑、拘役或5 百元以下罰金
，致重傷者，處1 年以下有期徒刑、拘役或5 百元以下罰金。
從事業務之人，因業務上之過失傷害人者，處1 年以下有期徒刑
、拘役或1 千元以下罰金，致重傷者，處3 年以下有期徒刑、拘
役或2 千元以下罰金。
刑法第354條：
毀棄、損壞前二條以外之他人之物，或致令不堪用，足以生損害
於公眾或他人者，處二年以下有期徒刑、拘役或五百元以下罰金
。
刑法第309條
公然侮辱人者，處拘役或 3 百元以下罰金。
以強暴犯前項之罪者，處 1 年以下有期徒刑、拘役或 5 百元以
下罰金。


司法院資訊處製作；財團法人民間司法改革基金會備份。
